【裁判字號】    97,上訴,15
【裁判日期】    970820
【裁判案由】    偽造文書
【裁判全文】
福建高等法院金門分院刑事判決          97年度上訴字第15號
上  訴  人
即  被  告  甲○○
上列上訴人因偽造文書案件，不服福建金門地方法院96年度訴字
第29號，中華民國97年 5月30日第一審判決（起訴案號：福建金
門地方法院檢察署96年度偵字第 283號），提起上訴，本院判決
如下：
    主  文
上訴駁回。
    理  由
一、按依刑事訴訟法第350條、第361條、第362條、第367條規定
    ，不服地方法院之第一審判決而上訴者，須提出上訴書狀，
    並應敘述具體理由，為上訴必備之程式；其所提出之書狀未
    敘述上訴理由，或僅曾以言詞陳述上訴理由者，均應於上訴
    期間屆滿後20日內補提理由書於第一審法院。第一審法院經
    形式審查，認逾期未補提上訴理由者，應定期間先命補正；
    逾期未補正者，為上訴不合法律上之程式，應以裁定駁回。
    倘已提出上訴理由，但所提非屬具體理由者，則由第二審法
    院以上訴不合法律上之程式，判決駁回。而所謂具體理由，
    必係依據卷內既有訴訟資料或提出新事證，指摘或表明第一
    審判決有何採證認事、用法或量刑等足以影響判決本旨之不
    當或違法，而構成應予撤銷之具體事由，始克當之（例如：
    依憑證據法則具體指出所採證據何以不具證據能力，或依憑
    卷證資料，明確指出所為證據證明力之判斷如何違背經驗、
    論理法則）；倘僅泛言原判決認定事實錯誤、違背法令、量
    刑失之過重或輕縱，而未依上揭意旨指出具體事由，或形式
    上雖已指出具體事由，然該事由縱使屬實，亦不足以認為原
    判決有何不當或違法者（例如：對不具有調查必要性之證據
    ，法院未依聲請調查亦未說明理由，或援用證據不當，但除
    去該證據仍應為同一事實之認定），皆難謂係具體理由，俾
    與第二審上訴制度旨在請求第二審法院撤銷、變更第一審不
    當或違法之判決，以實現個案救濟之立法目的相契合，並節
    制濫行上訴（最高法院97年度台上字第 892號判決意旨）。
    又原審法院對上訴書狀有無記載理由，為形式上之審查，認
    有欠缺，且未據上訴人自行補正者，固應定期間先命補正。
    然上訴理由是否具體，依96年 7月4日刑事訴訟法第361條修
    正理由三之說明，屬第二審法院審查範圍，不在命補正之列
    。
二、本件原審依憑上訴人即被告甲○○所為未在漳州日茂塑膠有
    限公司（以下簡稱日茂公司）任職之供詞，及證人林秀美、
    楊美素於偵查中之證詞，暨被告甲○○之投保資料清單、林
    秀美與日茂公司之真正印文、日茂公司聘僱證明書、記載被
    告任職日茂公司之申請書、不實聘僱證明書、被告持護照經
    金馬進入大陸查詢表、入出境查詢表等證據。認定被告有原
    判決事實欄所載之犯行等情。並就被告所為：伊得知由金門
    入出境較近且省錢，乃將護照及國民身分證影本交予其任職
    之金恩貿易有限公司（以下簡稱金恩公司）會計助理小姐處
    理，嗣於承辦小姐交還護照時，其上已蓋好小三通入出境許
    可章，伊從未過問文件送至何處辦理，且伊既任職於金恩公
    司，由公司小姐辦理文件，實屬當然，伊自 6年前赴大陸工
    作起，相關證件皆委託他人處理，至於如何辦理，均不知情
    云云之辯解，如何不足採信，於理由欄內逐一指駁綦詳。再
    適用刑法第 2條第1項前段、第28條、修正前第56條、第220
    條第2項、第216條、第212條、第214條、修正前第55條、修
    正前第41條第 1項前段、第219條，刑法施行法第1條之1第1
    項、第2項前段，罰金罰鍰提高標準條例修正前第2條，現行
    法規所定貨幣單位折算新臺幣條例第2條，中華民國 96年罪
    犯減刑條例第2條第1項第3款、第7條，依修正前刑法牽連犯
    之關係，從一重論處被告連續行使明知為不實之事項，而使
    公務員登載於職務上所掌之公文書，足以生損害於公眾罪刑
    暨減刑。且諭知聘僱證明書上偽造之「漳州日茂塑膠有限公
    司」及「林秀美」之印文各 1枚均沒收。
三、上訴意旨略以：原審判決係依檢察官、法官推想內容判定，
    未選擇符合被告當時之事實與現況為依據，且被告曾就所供
    述事實，請求為測謊鑑定，然起訴檢察官置之不理。再檢察
    官要求被告認罪，並承認小三通證為陳河彬辦理，經被告答
    以並非陳河彬辦理，不能誣陷他人，檢察官之態度隨即改變
    ，被告深感壓力，直覺無論有無實質證據或被害人，皆會被
    判有罪，請求調閱檢察官訊問錄音帶明察。又楊美素為辦理
    小三通之職業人士，從中賺取金錢，處理類似案件上百、千
    件，獲檢察官為緩起訴處分。而被告於不知情之情況下辦理
    小三通證，無意犯罪，亦無被害人，屬無知之過且受牽連，
    往返臺灣金門接受法院調查，工作、金錢及精神皆受損失，
    竟受較重之刑，原判決顯失公平云云。
四、證據之證明力由法院自由判斷之，為刑事訴訟法第 155條第
    1 項所明定，此項自由判斷職權之行使，苟係基於普通日常
    生活之經驗，而非違背客觀上應認為確實之定則者，即屬合
    於經驗法則，不容當事人任意指摘（最高法院30年上字第59
    7 號判例意旨參照）。經查，原審認定被告確有原判決事實
    欄所載之犯行，已依憑上揭證據逐一敘明，俱有卷內證據可
    資覆按，核無任何憑空推論之情事，所為論斷，亦與經驗法
    則、論理法則，均屬無違。上訴意旨雖又謂伊於檢察官訊問
    時備感壓力云云，然原審判決既未以被告於偵查時之供述為
    認定事實之基礎，該事由之有無，亦與原判決有何不當或違
    法之判斷無涉，自均非屬上訴適法之具體理由。再按關於刑
    之量定，係實體法上賦予法院得為自由裁量之事項，倘其未
    有逾越法律所規定之範圍，或濫用其權限，即不得任意指摘
    為違法（最高法院75年台上字第7033號判例意旨參照）。原
    審量處被告上揭罪刑，核未逾越法律所規定之範圍，復無濫
    用其權限之情事，被告依憑楊美素之偵查結果，又執已經原
    審指駁並摒棄不採之辯解，重為事實上之爭辯，漫言原審量
    刑過重，指摘原判決量刑不當，亦與合法上訴所須提出之具
    體理由，並不相侔。衡以上述之說明，被告不服原審判決提
    起上訴，並未提出合於刑事訴訟法第361條第1項規定之具體
    理由，其上訴不合法律上之程式，爰不經言詞辯論，予以駁
    回。
據上論斷，應依刑事訴訟法第 367條前段、第372條，判決如主文
。
中    華    民    國    97    年    8    月     20     日
                  刑事庭審判長法  官  林勤純
                              法  官  朱光仁
                              法  官  蔡新毅
以上正本證明與原本無異。
本判決不得上訴。
                              書記官  黃月瞳
中    華    民    國    97    年    8    月     20     日


司法院資訊處製作；財團法人民間司法改革基金會備份。
